【裁判字號】    98,台上,290
【裁判日期】    980115
【裁判案由】    違反毒品危害防制條例等罪
【裁判全文】
最高法院刑事判決              九十八年度台上字第二九０號
上  訴  人  甲○○
選任辯護人  張居德律師
上列上訴人因違反毒品危害防制條例等罪案件，不服台灣高等法
院台中分院中華民國九十七年十一月十三日第二審判決（九十七
年度上訴字第一八一五號，起訴案號：台灣台中地方法院檢察署
九十六年度偵字第四二五八、五００二號），提起上訴，本院判
決如下：
    主  文
上訴駁回。
    理  由
按刑事訴訟法第三百七十七條規定，上訴於第三審法院，非以判
決違背法令為理由，不得為之。是提起第三審上訴，應以原判決
違背法令為理由，係屬法定要件。如果上訴理由書狀並未依據卷
內訴訟資料，具體指摘原判決不適用何種法則或如何適用不當，
或所指摘原判決違法情事，顯與法律規定得為第三審上訴理由之
違法情形，不相適合時，均應認其上訴為違背法律上之程式，予
以駁回。本件上訴意旨略稱：(一)、證人游思賢、蕭崑泰在偵查中
固證稱其等之海洛因、安非他命來源係出自上訴人甲○○，但足
致其二人持有毒品之事遭受訴追，檢察官竟未於其作證之前，告
知得行使拒絕作證權，自屬違法取供，原審未加審酌，且罔顧該
證言未經上訴人予以反對詰問，逕以既經具結，並屬自由陳述為
由，認為具有證據能力，顯違證據法則。(二)、游、蕭二人在警詢
時，非但一致指稱其等毒品係向案外人閻美芝所購，蕭某更先謂
係向「阿華」所買，可見其二人嗣在偵查中所為向上訴人取得云
云，乃「形同套招，真實性殊堪存疑」。其中蕭某係挾怨誣指，
已經另證人李奇龍供明，原審不就蕭、游二人多所瑕疵、矛盾之
詞詳加調查，復未准由蕭、李二人對質，遽行判決，自有證據調
查未盡之違誤。(三)、上訴人縱曾自白有各轉讓安非他命給蕭某及
陳名彥二次之情，但蕭、陳二人乃屬對向犯，原審在無其他補強
證據之情形下，僅憑該項自白及對向犯之供述，即認定此部分犯
罪，尤以不信上訴人堅稱二次之數，而依蕭某「約三、四次」之
說，逕認為三次，論以三罪，均與證據法則相悖云云。惟查：(一)
、證據之取捨、證明力之判斷及事實之認定，俱屬事實審法院自
由裁量判斷之職權，此項職權之行使，倘不違背客觀存在之經驗
法則或論理法則，即無違法可言，此觀刑事訴訟法第一百五十五
條第一項規定甚明，自無許當事人任憑己意，異持評價，予以指
摘，資為上訴第三審之適法理由。又同法第三百七十九條第十款
所稱應於審判期日調查之證據，係指與待證事實有重要關係，在
客觀上認有調查之必要性，為認定事實、適用法律之基礎者而言
。如待證之事實並無不明，自毋庸為無益之調查，亦無證據調查
職責未盡之違法可言。原判決關於販賣第一級毒品部分，係依憑
上訴人在第一審坦承其有五次向游思賢收受金錢，而交付海洛因
之自白；游思賢指證付款取得毒品之證詞；蕭崑泰供明在場見聞
其事之證言（其實尚有一般販賣毒品者常有之電子磅秤、分裝袋
及稀釋海洛因用之糖粉等扣案），參以上訴人與游思賢非屬至親
，當無甘冒重典而不賺價差之常情，佐以游思賢指陳上訴人係先
稀釋再轉售而有賺頭之證言（蕭崑泰亦言有利可圖），乃認定上
訴人有原判決事實欄第一項所載之犯行，因而撤銷第一審關於此
部分之科刑判決，改判仍論處上訴人販賣第一級毒品五罪（各處
有期徒刑十五年六月）。對於上訴人矢口否認販賣毒品，所為游
、蕭二人係挾怨報復，捏詞指訴，實僅有合資共買毒品之辯解與
游某翻異之言，如何係飾卸迴護之語，不足採信，亦據卷內各證
據資料，逐一詳加指駁、說明。復因游、蕭二人在審理中均已到
庭行交互詰問，實質保障上訴人之訴訟防禦權，原判決乃指明該
二人在偵查中之陳述，均係以證人之身分，經檢察官告以具結之
義務及偽證之處罰，由其等具結，而於負擔偽證罪之處罰心理下
所為，足以擔保真實性，又無證據顯示受有強暴、脅迫、詐欺、
利誘等外力干擾、影響心理，致妨礙自由陳述等顯不可信之情況
，上訴人及其辯護人亦均未曾爭議有不正作為情形，客觀上難認
有顯不可信之情況，依刑事訴訟法第一百五十九條之一第二項規
定，自具證據能力。所為之事實認定及得心證理由，有上揭各訴
訟資料在案可徵，自形式上觀察，並未違背經驗法則或論理法則
。此部分上訴意旨置原判決已明白論斷之事項於不顧，就原審採
證認事職權之適法行使，任意指摘違背證據法則，核非合法上訴
第三審之理由。再原判決理由二－(一)－７內，已就李奇龍所證與
游、蕭二人於第一審所為迴護上訴人之情不符，並不足採，無贅
行對質程序必要，予以說明，既針對各供述內情剖析明白，事實
即無不明，難認有上訴意旨所謂證據調查未盡之違失。(二)、刑事
訴訟法第一百五十六條第二項所定：「被告或共犯之自白，不得
作為有罪判決之唯一證據。」係指不能僅憑被告自己或共犯一人
之供述犯罪自白，即認定被告有罪而言。是受讓禁藥之人以被告
以外之人之身分，具結後作證，所為之證言，因有具結足可擔保
證言之可信性，已非屬單純之共犯陳述，自得作為轉讓禁藥行為
人自白之補強證據。原審依憑上訴人所為無償轉讓甲基安非他命
禁藥給蕭崑泰、陳名彥之自白，而以蕭、陳二人所為相同意旨之
證言作為補強證據，認定上訴人有轉讓禁藥之犯行，縱然其中關
於蕭崑泰部分之次數有二次或三、四次之別，仍屬事實審法院採
證認事自由取捨之職權，上訴意旨任意指摘違背證據法則，殊屬
誤解。至原判決雖然漏未就檢察官不先告知游、蕭二人得拒絕證
言，即命具結、供證，有無違背刑事訴訟法第一百八十一條規定
，必須依同法第一百五十八條之四規定，判斷其證據能力一節，
詳加說明，而有微疵，但衡諸該二人已在第一審審理之初，為相
同意旨之陳述，是除此之外，猶應為相同之事實認定，於判決本
旨尚無影響，參照同法第三百八十條規定意旨，亦無許資為合法
上訴第三審之理由。依上說明，應認本件上訴為違背法律上之程
式，予以駁回。
據上論結，應依刑事訴訟法第三百九十五條前段，判決如主文。
中    華    民    國  九十八  年    一    月   十五   日
                      最高法院刑事第十一庭
                          審判長法官  花  滿  堂
                                法官  黃  正  興
                                法官  陳  東  誥
                                法官  林  錦  芳
                                法官  洪  昌  宏
      本件正本證明與原本無異
                                      書  記  官
中    華    民    國  九十八  年    一    月   十九   日
                                                      Ｑ

司法院資訊處製作；財團法人民間司法改革基金會備份。
